【裁判字號】    99,台非,341
【裁判日期】    991202
【裁判案由】    違反毒品危害防制條例
【裁判全文】
最高法院刑事判決              九十九年度台非字第三四一號
上  訴  人  最高法院檢察署檢察總長
被      告  吳俊松
上列上訴人因被告違反毒品危害防制條例案件，對於台灣板橋地
方法院中華民國九十九年四月六日第一審確定刑事簡易判決（九
十九年度簡字第二七一七號，聲請簡易判決處刑案號：台灣板橋
地方法院檢察署九十九年度毒偵字第二五二六號），認為違法，
提起非常上訴，本院判決如下：
    主  文
原判決撤銷。
吳俊松施用第二級毒品，處有期徒刑伍月，如易科罰金，以新台
幣壹仟元折算壹日。
    理  由
非常上訴理由稱：「一、按受有期徒刑之執行完畢，或受無期徒
刑或受有期徒刑一部之執行而赦免後，五年以內再犯有期徒刑以
上之罪者，始為累犯，刑法第四十七條定有明文。又依法應於審
判期日調查之證據，未予調查，致適用法令違誤，而顯然於判決
有影響者，該項確定判決即屬違背法令，得提起非常上訴，亦經
司法院大法官會議釋字第一八一號解釋在案。是事實審法院對於
被告有無累犯之事實，應否適用刑法第四十七條累犯之規定加重
其刑，即屬法院認定事實與適用法律之基礎事項，客觀上有調查
之必要，應依職權加以調查，倘被告並非累犯，而事實審並未詳
加調查，致判決時依累犯之規定論處，即屬刑事訴訟法第三百七
十九條第十款所規定，依法應於審判期日調查之證據而未予調查
，其判決當然違背法令。二、本件台灣板橋地方法院以被告前於
民國八十九年間，二次因施用毒品案件，經台灣宜蘭地方法院分
別以八十九年度毒聲字第五九九號、第一０二四號裁定送觀察、
勒戒後，認均無繼續施用毒品之傾向，而依序於八十九年七月十
日、九十年二月六日釋放，復由台灣宜蘭地方法院檢察署檢察官
各以八十九年度毒偵緝字第二二０號、毒偵字第一０一七號、九
十年度毒偵緝字第一０號為不起訴處分確定；另於八十九年間因
違反槍砲彈藥刀械管制條例、竊盜案件，經台灣宜蘭地方法院以
八十九年度訴字第二０四號判決各判處有期徒刑五年六月（併科
罰金新台幣〈下同〉二萬元）、一年二月（併科罰金一萬元）、
七月，應執行有期徒刑七年，罰金三萬元，經分別上訴台灣高等
法院、最高法院後，均經駁回確定；再於前開觀察、勒戒執行完
畢釋放後，五年內之九十年間因施用毒品案件，經台灣台東地方
法院以九十年度訴字第二一二號判決判處有期徒刑七月確定；嗣
上開四個有期徒刑經執行及減刑（台灣宜蘭地方法院八十九年度
訴字第二０四號判決所處一年二月、七月有期徒刑，經分別減為
有期徒刑七月、三月十五日，並與五年六月有期徒刑定應執行刑
六年二月確定），於九十五年六月八日因縮短刑期假釋出監，縮
刑期滿日為九十七年十月十一日，後因被告減刑及在監縮刑，假
釋執行期滿日為九十六年十一月二十二日。惟被告因其自八十八
年間起即持有改造手槍、彈匣，於假釋期間仍繼續持有，於九十
七年五月十七日經查獲，並經台灣板橋地方法院九十七年度訴字
第三０三七號判決，於九十八年七月一日判決確定。有上開判決
、台灣台東監獄九十八年十一月十日函、台灣台東監獄岩灣分監
九十八年十月二十日函影本，及內政部警政署刑案資訊系統表（
附於台灣板橋地方法院檢察署九十九年度偵字第二五二六號卷）
、台灣高等法院被告前案紀錄表附卷足按。嗣法務部於九十八年
十一月九日以法矯正決字第０九八００四０三四０號函台灣台東
監獄准予撤銷被告假釋，應執行殘刑至一百年三月十六日，有法
務部函影本、台灣板橋地方法院檢察署檢察官九十九年執助午字
第一四一七號執行指揮書（附於該署九十九年度執助字第一四一
七號卷）足稽。是被告於九十九年一月二十九日下午，在台北縣
中和市，施用第二級毒品甲基安非他命一次時，該被告假釋業經
撤銷，前所受有期徒刑之處罰，尚未執行完畢。乃原審法院竟依
累犯之規定加重判刑，揆之首開說明，自有判決適用法則不當及
依法應於審判期日調查之證據而未予調查之違法。案經確定，且
於被告不利，爰依刑事訴訟法第四百四十一條、第四百四十三條
提起非常上訴，以資糾正。」等語。
本院按判決不適用法則或適用不當者，為違背法令，刑事訴訟法
第三百七十八條定有明文。又刑法第四十七條第一項規定之累犯
，係以受徒刑之執行完畢，或一部之執行而赦免後，五年以內故
意再犯有期徒刑以上之罪為成立要件。所謂受徒刑之執行完畢，
除在監獄執行期滿者外，如為假釋出獄，須未經撤銷假釋者，其
未執行之刑，始以已執行論。如假釋中更犯罪，受有期徒刑以上
刑之宣告，應撤銷其假釋，假釋撤銷後，其出獄日數不算入刑期
內，仍須執行原殘餘刑期，不能認假釋出獄後所餘之刑期已執行
完畢，而論以累犯，此觀刑法第七十八條第二項、第七十九條第
一項前段、第七十九條之一第一項、第三項之規定甚明。本件被
告前因：(一)、於八十九年間，二次施用毒品案件，經台灣宜蘭地
方法院分別以八十九年度毒聲字第五九九號、第一０二四號裁定
送觀察、勒戒後，認均無繼續施用毒品之傾向，而依序於八十九
年七月十日、九十年二月六日釋放，復由台灣宜蘭地方法院檢察
署檢察官各以八十九年度毒偵緝字第二二０號、毒偵字第一０一
七號、九十年度毒偵緝字第一０號為不起訴處分確定。(二)、於八
十九年間因違反槍砲彈藥刀械管制條例、竊盜案件，經台灣宜蘭
地方法院以八十九年度訴字第二０四號判決各判處有期徒刑五年
六月（併科罰金二萬元）、一年二月（併科罰金一萬元）、七月
，應執行有期徒刑七年，罰金三萬元，經分別上訴台灣高等法院
、本院後，均經駁回確定。(三)、於前開觀察、勒戒執行完畢釋放
後，五年內之九十年間因施用毒品案件，經台灣台東地方法院以
九十年度訴字第二一二號判決判處有期徒刑七月確定。嗣被告所
犯上開(二)、(三)所示四罪刑經執行及減刑（台灣宜蘭地方法院八十
九年度訴字第二０四號判決所處一年二月、七月有期徒刑，經分
別減為有期徒刑七月、三月十五日，並與五年六月有期徒刑定應
執行刑六年二月確定），於九十五年六月八日因縮短刑期假釋出
監，縮刑期滿日為九十七年十月十一日，後因被告減刑及在監縮
刑，假釋執行期滿日為九十六年十一月二十二日。嗣被告因其自
八十八年間起至假釋期間繼續持有改造手槍、彈匣，於九十七年
五月十七日經查獲，並經台灣板橋地方法院九十七年度訴字第三
０三七號判決，於九十八年七月一日判決確定。乃依法撤銷假釋
，而應於九十九年二月一日入監執行殘刑有期徒刑一年一月十六
日，至一百年三月十六日刑期屆滿。此有上開判決、台灣台東監
獄九十八年十一月十日函影本、台灣台東監獄岩灣分監九十八年
十月二十日函影本、內政部警政署刑案資訊系統表、台灣高等法
院被告前案紀錄表、法務部九十八年十一月九日法矯正決字第０
九八００四０三四０號函、台灣板橋地方法院檢察署檢察官九十
九年執助午字第一四一七號執行指揮書等件在卷足稽。是被告於
九十九年一月二十九日所犯之施用第二級毒品罪，揆諸上開說明
，顯非於有期徒刑之執行完畢，或一部之執行而赦免後，五年以
內故意再犯有期徒刑以上之罪，而不構成累犯。原判決誤依刑法
第四十七條第一項之規定論以累犯，並加重其刑，顯有適用法則
不當之違法。案經確定，且於被告不利。非常上訴意旨執以指摘
，洵有理由，應將原判決撤銷，另行判決，以資救濟。
據上論結，應依刑事訴訟法第四百四十七條第一項第一款但書，
毒品危害防制條例第十條第二項，刑法第十一條前段、第四十一
條第一項前段，判決如主文。
中    華    民    國  九十九  年   十二   月    二    日
                      最高法院刑事第四庭
                          審判長法官  陳  正  庸  
                                法官  林  秀  夫  
                                法官  林  瑞  斌  
                                法官  謝  靜  恒  
                                法官  王  居  財  
本件正本證明與原本無異
                                      書  記  官  
中    華    民    國  九十九  年   十二   月    九    日
                                                    m
附錄論罪科刑法條：
毒品危害防制條例第十條第二項
施用第二級毒品者，處三年以下有期徒刑。

司法院資訊處製作；財團法人民間司法改革基金會備份。
